【裁判字號】    89,台上,2021
【裁判日期】    890420
【裁判案由】    殺人未遂等罪
【裁判全文】
最高法院刑事判決                              八十九年度台上字第二○二一號
    上  訴  人  甲○○
右上訴人因殺人未遂等罪案件，不服台灣高等法院中華民國八十九年一月二十五日第
二審判決（八十九年度上訴字第五五號，起訴案號：台灣台北地方法院檢察署八十八
年度偵字第一○九四四號），提起上訴，本院判決如左：
    主  文
上訴駁回。
    理  由
按刑事訴訟法第三百七十七條規定，上訴於第三審法院，非以判決違背法令為理由，
不得為之。是提起第三審上訴，應以原判決違背法令為理由，係屬法定要件。如果上
訴理由狀並未依據卷內訴訟資料，具體指摘原判決不適用何種法則或如何適用不當，
或所指摘原判決違法情事，顯與法律規定得為第三審上訴理由之違法情形，不相適合
時，均應認其上訴為違背法律上之程式，予以駁回。本件上訴意旨略稱：(一)、上訴人
甲○○於原審曾以口頭及聲請狀，聲請傳訊證人潘國勝到庭說明案發之初經過，然原
審並未依法傳訊證人潘國勝，亦未認無傳訊調查之必要予以裁定駁回，復未於判決理
由中說明不予傳訊之理由，原判決有違刑事訴訟法第一百七十二條、第三百七十九條
第十款之規定。(二)、證物應示被告，令其辨認，刑事訴訟法第一百六十四條定有明文
。原審既將未扣案之打火機一只及水果刀一把（含刀鞘），作為本件有罪判決之證據
，自應於審判期日提示上訴人辨認，然原審並未踐行上開程序，且不能證明上開證物
存在，原判決有違刑事訴訟法第一百六十四條、第三百七十九條第十款之規定。(三)、
原判決既認上訴人有放火之行為，即應查明各該證物之去處，不得以不實之推測認定
犯罪證物存在，原判決有違刑事訴訟法第一百五十四條、第三百七十九條之規定云云
。
惟查原判決維持第一審論處上訴人放火燒燬住宅等以外之物罪刑，及殺人未遂罪刑之
判決，已敘明所憑之證據及認定之理由。而(一)、證人在偵查中或審判中已經合法訊問
，其陳述明確別無訊問之必要者，不得再行傳喚，刑事訴訟法第一百九十六條定有明
文。證人潘國勝就上訴人於案發前行蹤及曾服用安眠藥等事實，已於民國八十八年十
月二十一日第一審訊問中證述明確（第一審卷第一二二頁），上訴人嗣於原審雖再具
狀聲請傳訊證人潘國勝，然上訴人並未陳明確有如何再行傳訊之必要，復於審判期日
經審判長提示證人潘國勝之第一審筆錄，並詢以對該筆錄有何意見？及尚有何證據調
查？均答稱：「無」（原審卷第五十七頁背面、第五十八頁背面），則原審未再傳訊
證人潘國勝，並無審判期日應調查之證據未予調查之違法情形。(二)、依刑事訴訟法第
一百六十四條、第三百六十四條規定，第二審法院固應於審判期日將證物提示被告，
令其辨認，否則，即有應於審判期日調查之證據而未予調查之違法。但此項規定，以
該證物已經法院扣押，或經當事人或第三人於審判期日當庭提出，並經法院採為斷罪
之資料者，始有其適用。本件上訴人供犯罪所用之打火機一只及水果刀一把（含刀鞘
）等證物，既未經法院扣押，亦未經當事人或第三人於審判期日當庭提出，原判決亦
已明打火機一只未扣案，水果刀一把（含刀鞘）經上訴人丟棄，亦未扣案，然尚不
能證明業已滅失，因而併依刑法第三十八條第一項第二款規定，對之宣告沒收，則原
審未於審判期日將該證物提示上訴人，令其辨認，核與上訴意旨所指應於審判期日調
查之證據而未予調查之違法情形，不相適合。(三)、認定事實與證據取捨，乃事實審法
院之職權，苟其事實之認定及證據之取捨，並不違背經驗法則與論理法則，即不容任
意指為違法而執為上訴第三審之理由。原判決依據卷證資料，認定上訴人於八十八年
五月十日凌晨一、二時許，因證人張麗芳未依其要求前往赴約，心有不滿，騎乘機車
前往台北市○○區○○街四○五巷一號張麗芳住處尋釁，抵上址後先敲打張麗芳房間
之窗戶玻璃，惟未獲置理，憤而繞至上址屋後與房屋緊鄰且置有瓦斯桶、熱水器等危
險易燃物之晾曬衣物處，對懸掛在衣架上之女用內衣褲上（分屬張麗芳、張麗燕、張
王春子所有）潑灑汽油後，以其所有隨身攜帶之打火機一只（未扣案）點燃，放火燒
燬上開女用內衣褲，致生公共危險，幸為張仲翰發覺迅即將火勢撲滅，始未釀成鉅災
等情。已敘明上開事實，業據告訴人張仲翰及張麗燕於警、偵訊及第一審審理時指訴
綦詳。且上開晾曬衣物處，緊鄰告訴人之住宅，巷道狹窄，地點隱密，倘非熟知當地
地形及出入路線之人，誠難知悉曬衣地點之所在。又案發時正值凌晨二時許之夜深時
刻，當地復非繁雜處所，張仲翰一察覺屋外異聲，見及屋後火光，迅即趕赴撲滅火勢
，並緊循跑步聲尋覓縱火者，而在別無第三人之空地上，當場尋獲上訴人之經過，已
據張仲翰於偵查、第一審及原審審理時指訴甚詳，核與張麗燕、張麗芳分別於警訊及
第一審指證內容，及上訴人於原審供承：「我有敲她（指張麗芳）窗戶」之情節，均
互核一致。並有經上訴人確認無訛之手繪現場圖示二紙、照片六幀附卷，及遭放火燒
燬之女用貼身內衣褲四件扣案可資佐證。另上開內衣褲經送鑑驗結果確含有汽油成分
，復有內政部警政署刑事警察局八十八年九月十六日刑鑑字第八七○二五號鑑驗通知
書一紙可憑。原審綜合張仲翰於察覺異樣、撲滅火勢、追躡縱火者，至發現上訴人形
跡之時間至為短暫，且案發現場除上訴人外既無第三人蹤跡，亦未聽聞其他逃逸之機
車或汽車聲響等情節，因認上訴人確有前揭放火燒燬他人內衣褲，致生公共危險之行
為，為其所憑之證據及認定之理由。而以上訴人否認曾為上開犯行，乃卸責之詞，於
理由詳加說明及指駁。經核所為論敘，均與卷內證據資料相符，從形式上觀察，並無
認定事實不依證據或有何採證違背經驗法則、論理法則等違法情形存在。上訴意旨，
徒憑己見，就原判決已說明事項或屬原審採證認事職權之適法行使，任意指摘為違法
，顯與法律規定得為第三審上訴理由之違法情形，不相適合。其上訴違背法律上之程
式，應予駁回。
據上論結，應依刑事訴訟法第三百九十五條前段，判決如主文。
中      華      民      國    八十九    年      四      月     二十     日
                              最高法院刑事第五庭
                                  審判長法官  董  明  霈
                                        法官  丁  錦  清
                                        法官  林  茂  雄
                                        法官  王  居  財
                                        法官  張  祺  祥
      右正本證明與原本無異
                                              書  記  官
中      華      民      國    八十九    年      四      月    二十六    日


司法院資訊處製作；財團法人民間司法改革基金會備份。
